【裁判字號】    89,訴,2982
【裁判日期】    891122
【裁判案由】    給付貨款
【裁判全文】
臺灣臺中地方法院民事判決  八十九年訴字第二九八二號
    原      告
    即反訴被告  美明實業股份有限公司
    法定代理人  甲○○
    訴訟代理人  丙○○
    被      告
    即反訴原告  丁○○即苑沙機械鑿井工程行
                              .
    訴訟代理人  乙○○        .
右當事人間請求給付貨款事件，本院判決如左：
    主      文
被告應給付原告新台幣陸拾陸萬肆仟參佰柒拾陸元，及自民國八十九年七月二十一日
起至清償日止，按週年利率百分之五計算之利息。
訴訟費用由被告負擔。
反訴原告之反訴及假執行之聲請均駁回。
反訴訴訟費用由反訴原告負擔。
    事      實
甲、原告方面：
壹、聲明：
  一、本訴部分：被告應給付原告新台幣（下同）六十六萬四千三百七十六元，及自
      支付命令送達翌日即民國（下同）八十九年七月二十一日起至清償日止按年息
      百分之五計算之利息。
  二、反訴部分：反訴原告之反訴駁回。
貳、陳述：
  一、被告於八十八年十一月十一日向原告訂購ＦＲＰ４００∮井管共計二百三十三
      公尺，接頭六只，總價九十四萬二千八百五十六元，原告依約於八十八年十二
      月二日將上開貨品載送至被告位於台中縣沙鹿鎮工地，已經被告收受使用。惟
      上開貨款九十四萬二千八百五十六元，扣除被告給付之定金二十七萬八千四百
      八十元，餘款六十六萬四千三百七十六元被告仍未給付，原告多次催討，被告
      猶置之不理，爰基於買賣之法律關係，求為判決如聲明所示。
  二、對於被告抗辯及反訴部分之陳述：
（一）否認被告抗辯原告提供之ＦＲＰ４００∮井管有厚度不足之瑕疵。被告辯稱：
      原告出售之ＦＲＰ４００∮井管兩頭厚度均符合十一㎜，而中間部分不夠，經
      將裝設之井管剩餘部分一‧五公尺切割部分送請台灣檢驗科技股份有限公司檢
      驗結果，其厚度僅九‧六九㎜，而井深○至一百公尺之水井，井管所需之厚度
      為十㎜，原告所提供之井管厚度僅九‧六九㎜，故無法承受井深二百五十公尺
      之壓力，所以造成被告施工抽水後，發生井管有碎片及井管橡圈剝落情形，致
      大量出沙，造成被告損害，故被告拒絕付款有正當理由」等語，經查：原告自
      六十九年起銷售ＦＲＰ井管，迄今約有三百口井使用原告產品，故原告之產品
      流通庫存在外者相當多，且ＦＲＰ井管尚有其他商家製造之同類產品，故被告
      所提出之井管，自不足以證明係被告承攬該工程所剩餘之井管。且被告單方面
      取樣送驗，未經會同原告確認，取樣過程即有瑕疵，其鑑定結果亦有問題，自
      難採為本件之證據。又本件被告購買井管施作台灣自來水公司第四區管理處沙
      鹿八號深井工程，依該承攬契約「鑿井工程施工說明書」第七條約定，被告應
      於安裝井管及濾管前三天，以書面通知自來水公司工程師，俟其核驗材料合格
      後方可下管，足見原告所提供之井管合乎自來水公司之規定，否則豈能通過自
      來水公司工程師之現場查驗。況且，原告生產之ＦＲＰ井管，係以電腦控制製
      程，不可能如被告所述有頭尾與中間口徑不一之情事。
（二）被告承攬台灣自來水公司第四區管理處沙鹿八號深井工程之工期為一百四十日
      曆天，自八十八年六月十四日正式開工，至八十八年十二月二日通知原告出貨
      ，已累積工期一百七十二日曆天，早已逾期三十二天，顯見被告遭台灣自來水
      公司罰款，係自施工能力問題，焉有要求原告負擔其自誤工期罰款之理由。
（三）又八十九年一月十六日被告通知原告公司上開鑿井工程出沙嚴重，原告公司秉
      持服務客戶之精神，即於翌日由負責人及黃經理前往被告工地瞭解，發現ＦＲ
      Ｐ４００∮井管並無異樣，當下即告知出沙之原因，不外為施工不當或其他附
      隨材料不良所致，況且被告除使用原告產品外，尚使用４００∮不繡鋼材質之
      捲線型濾水管，為釐清責任歸屬，原告建請被告僱用水中攝影判斷，倘檢測結
      果係原告產品瑕疵所致，原告願意賠償該口井全新井管及水中攝影檢測費用，
      但此項客觀符合科技檢測之方法，迄今未據被告採用，殆此工程完工以後，被
      告於八十九年四月十八日經台灣自來水公司驗收合格，已領取一百五十一萬四
      千一百五十八元之工程款，經原告於八十九年六月八日已存證信函催告付款，
      被告始片面進行之井管厚度檢測，顯有不良之動機，從而被告抗辯及反訴自無
      理由。
  參、證據：提出訂單一份、送貨單二張、統一發票一張、存證信函一件、原告公司
      井管實績表一件、鑿井施工明書一件、台灣省自來水公司驗收紀錄、發包工程
      竣工計價單、供給材料清單各一份（以上均為影本）為證。
乙、被告方面：
  壹、聲明：
  一、本訴部分：原告之訴駁回。並陳明如受不利判決，願供擔保請准免為假執行之
      宣告。
  二、反訴部分：反訴被告應給付反訴原告一百五十三萬一千九百六十五元，及自訴
      狀繕本送達翌日起至清償日止，按年息百分之五計算之利息，並陳明願供擔保
      請准宣告假執行。
  貳、陳述：
  一、本訴部分：
（一）被告雖尚積欠原告貨款六十六萬四千三百七十六元，惟原告所提供之ＦＲＰ４
      ００∮井管，經被告使用於台灣省自來水公司第四區管理處沙鹿第八號深水井
      工程，於八十八年十二月十日埋設後開始抽水，卻發現所抽得之井水極為混濁
      ，經被告派員清洗後發現井管碎片及井管橡圈，再經清洗抽水，井水仍呈混濁
      ，足見原告銷售之井管因瑕疵發生破裂，而原告之負責人及黃經理，於八十九
      年一月十七日至現場察看，惟均未表示處理或協助，被告未免拖延工程，乃自
      行處理繼續抽砂，一方面派員清理附近淤塞之排水溝，一方面填充濾石防止井
      管再度發生破裂危險，填塞至一百八十公尺處水質始清澈不含泥沙，以致被告
      工期逾期十六日。而原告之井管有瑕疵，埋設地下後因不堪承受壓力而破裂，
      被告先向台中縣沙鹿鎮調解委員會申請調解，但因原告未予置理而調解不成立
      ，嗣原告提起本件訴訟，被告乃將所餘井管一‧五公尺切除部分送請台灣檢驗
      科技有限公司檢測，乃發現原告之井管平均厚度僅有九‧六九㎜，未符雙方所
      約定之十一㎜，原告未依債務之本旨而為給付，顯為不完全給付，自應對被告
      所受之損害負賠償責任。
（二）被告因原告之不完全給付受有損害，茲將損害明細分列如下：
      1.工程扣款三十一萬二千九百四十九元。
      2.工程逾期罰款二萬五千一百十三元。
      3.租借發電機費用八萬六千元。
      4.出沙棄運及回填材料工程費七萬八千五百元。
      5.油料耗損費用六萬零四百六十五元。
      6.耗損人力工資四十二萬八千七百五十元。
      7.機電設備及其他另料及工具損耗費用二十一萬零一百八十八元。
      8.可預期利益十八萬元。
      9.精神上損失十五萬元。
      以上合計一百五十三萬一千九百六十五元，茲就此損害賠償債權與原告之貨款
      請求主張抵銷。
  二、反訴部分：
      反訴被告未依債務之本旨而為給付，顯為不完全給付，自應對本訴原告所受之
      上開一百五十三萬一千九百六十五元損害負賠償責任。
  、證據：提出價目表一件、訂單一件、送貨單二張、原告出具之原廠出廠／材質
      檢驗證明書一件、驗收紀錄一件、台灣省自來水公司第四區管理處供給材料清
      單及發包工程竣工計價單、單價分析表各一件、地層圖一件、台灣檢驗科技股
      份有限公司試驗報告一件、原告公司目錄一件、發電機租借條五張、國根交通
      公司收據七張、東懋工程行簽收單七張、加油統一發票二十二張、工程施工預
      定進度表一件、工程招標資料一份、保固書一件（以上均為影本）、井管碎片
      六片、橡圈一條為證，並聲請本院訊問證人簡慶星、陳建源。
    理      由
壹、本訴部分：
一、原告起訴主張：被告於八十八年十一月十一日向原告訂購ＦＲＰ４００∮井管共
    計二百三十三公尺，接頭六只，總價九十四萬二千八百五十六元，原告依約於八
    十八年十二月二日交付完畢。惟被告除給付定金二十七萬八千四百八十元外，餘
    款六十六萬四千三百七十六元仍未給付，爰本於買賣之法律關係，請求被告應給
    付六十六萬四千三百七十六元，及自支付命令送達被告翌日即八十九年七月二十
    一日起至清償日止，按年息百分之五計算之利息。被告對於其向原告購買總價九
    十四萬二千八百五十六元之ＦＲＰ４００∮井管二百三十三公尺、接頭六只，僅
    支付部分款項，餘款六十六萬四千三百七十六元尚未給付之事實並不爭執，惟以
    ：原告交付之ＦＲＰ４００∮井管有厚度不足之瑕疵，經被告使用於所承攬之沙
    鹿八號深水井工程，於八十八年十二月十日埋設井管抽水後，產生管壁破裂井水
    混濁之情，致使被告工程工期延誤遭台灣省自來水公司扣款及罰款，並增加施工
    費用，總計受有一百五十三萬一千九百六十五元之損害，爰就此損害賠償債權與
    原告之貨款主張抵銷等語，資為抗辯。
二、原告主張被告向原告訂購ＦＲＰ４００∮井管二百三十三公尺、接頭六只，尚積
    欠六十六萬四千三百七十六元未付之事實，業據提出訂單一件、送貨單二張、統
    一發票一張為證，被告亦不爭執，自堪信為真實。
三、被告辯稱：原告交付之井管有厚度不足之瑕疵，經被告使用於所承攬之沙鹿八號
    深水井工程，於八十八年十二月十日埋設井管抽水後，產生管壁破裂井水混濁之
    情，致使被告工期延誤遭台灣省自來水公司扣款及罰款，並增加施工費用，受有
    一百五十三萬一千九百六十五元之損害等情，並以上開「不完全給付」所致之損
    害與原告之貨款主張抵銷，是本件首應審認者，乃原告交付之井管是否有厚度不
    足之情？
四、按債務人負有依債務本旨為給付之義務，違背債務之本旨為給付，即屬不完全給
    付，為瑕疵之給付，是以債務人如主張其已為完全給付，當由其負證明之責，而
    債權人於受領給付後，以債務人給付不完全為由，請求債務人損害賠償，關於給
    付不完全之點，應轉由債權人負舉證責任，最高法院著有七十七年度台上字第一
    九八九號判決可資參照。本件被告既主張原告所交付之井管有與約定厚度不足之
    瑕疵，並以此不完全給付為由，請求原告損害賠償，揆之前開最高法院判決意旨
    ，自應由被告就井管與約定厚度不足之事實，負舉證之責。惟查：(1)被告主張系
    爭井管有厚度不足之情，固提出台灣檢驗科技股股份有限公司出具之試驗報告一
    件為憑，依試驗報告所載該送驗之井管內徑為四○二‧二二㎜，厚度為九‧六九
    ㎜，與兩造約定之十一㎜厚度之井管自有不符。然此送驗之井管係被告於原告提
    起本件訴訟後，自行於八十九年十月五日採樣送驗，原告則否認該送驗井管係本
    件工程所交付等語。參以被告所提出之原告產品目錄所示，有關管徑４００㎜井
    管，為因應所鑿井深不同其「平均厚度」分別自十㎜至十六㎜不等，是上開試驗
    報告所載之井管，是否確為原告因本件工程所交付被告之物，要非無疑。(2)再者
    ，依上開原告產品目錄所附之實績表所示，被告「苑沙機械鑿井工程行」自七十
    一年三月間至七十三年九月間為止，曾經六次使用原告管徑４００㎜井管（鑿井
    深度一百公尺至一百五十公尺），而迄八十二年一月間止，計有一百九十餘口井
    ，使用原告公司生產之ＦＲＰ井管，且其產品獲有經濟部中央標準局正字標記，
    有證明書影本在卷可憑，果原告公司所提供之產品確有普遍性厚度不足，無法承
    受水壓之瑕疵，則其產品焉能通過國家標準測試及數百次之市場試煉？(3)此外，
    就被告所提供之井管碎片及橡圈觀之，該六片ＦＲＰ（玻璃纖維）碎片，厚度相
    仿（最大厚度未到一㎜），橡圈部分已有老化、破損情形，若依被告所述八十八
    年十二月十日其抽水試車時有井水混濁情形，且抽取之泥沙數量已達淤塞附近排
    水溝程度，則系爭井管應已有「破裂」情形，然被告僱工清洗井管時僅收集上開
    為數甚少之碎片，自與其所述情節尚難配合。(4)況且，八十八年十二月十日抽水
    混濁後，八十九年一月十七日原告之負責人甲○○及黃經理，曾親赴現場瞭解狀
    況，雙方對於出水混濁之原因尚有爭議，原告負責人曾建議被告以水中攝影方式
    查明事責，並承諾如係井管破裂，將負擔水中攝影費用及換新井管等情，已為兩
    造所不爭執，但因被告無法找到水中攝影人員作罷一節，亦為被告自承在卷，而
    被告自行以填充濾石之方式解決井水混濁問題，即於八十九年二月十六日向台灣
    省自來水公司第四區管理處申請竣工，同年四月七日驗收，有驗收證明一件附卷
    可憑，系爭井管已深埋地下並填充濾石，本院已無從以勘驗方式查考，綜合以上
    證據，自無法確定井水究因何種原因混濁。(5)被告雖聲請本院訊問證人簡慶星、
    陳建源證明井水混濁係因井管破裂所致云云，姑不論此二人均受僱於被告，其證
    言容有偏頗之可能，然其證述：「可能是管子破裂」等語，除屬個人推測之詞外
    ，亦難證明井管破裂係因厚度不足之瑕疵所致，自不足資為利於被告之證據。綜
    合前述，本件被告抗辯原告所交付之井管，有厚度不足之瑕疵；且此瑕疵無法承
    受水壓破裂云云，尚乏確切之證據可資證明，是以，被告以原告「不完全給付」
    所受之損害賠償債權與本件貨款主張抵銷云云，自屬無據。
五、從而，原告本於買賣之法律關係，請求被告給付六十六四千三百七十六元，及自
    支付命令送達翌日即八十九年七月二十一日起至清償日止，按年息百分之五計算
    之利息，為有理由，應予准許。
六、本件被告陳明如受不利益之判決，願供擔保請准免為假執行之宣告，惟原告部分
    既未為假執行之聲請，從而被告聲明免為假執行之宣告，核無必要。
七、本件事證已臻明確，至被告聲請傳訊證人王獻堂、呂昭明部分，本院認被告所陳
    述之待證事項，於判決結果無影響，自無傳訊之必要，附此敘明。
貳、反訴部分：
一、本件反訴原告主張：其因反訴被告所提供之井管厚度未符契約約定十一㎜之要求
    ，致反訴原告使用於沙鹿八號深水井工程，發生井管破裂出水混濁情事，反訴原
    告遲誤工期，受有遭台灣省自來水公司扣款、罰款及其他費用支出，總計一百五
    十三萬一千九百六十五元之損害，反訴原告自得依「不完全給付」之法律關係，
    請求反訴被告賠償。反訴被告則以：其所提供之井管並無反訴原告所主張之瑕疵
    等語為辯。
二、經查：反訴原告主張反訴被告所提供之井管厚度有未符契約約定，及該瑕疵與反
    訴原告所受損害間有因果關係一節，經本院審理結果認為反訴原告未能提出確切
    證據可資證明，業如前述，則反訴原告請求反訴被告給付一百五十三萬一千九百
    六十五萬元之損害賠償，及自反訴訴狀送達翌日即八十九年十一月九日起至清償
    日止，按年息百分之五計算之遲延利息者，亦屬無據，為無理由，應予駁回。反
    訴原告之訴既經駁回，則假執行之聲請亦失所依附，應併駁回之。
參、據上結論，本件原告之訴為有理由，反訴原告之反訴為無理由，依民事訴訟法第
    七十八條，判決如主文。
中      華      民      國    八十九    年     十一     月    二十二    日
                              臺灣臺中地方法院民事第四庭
~B法      官  王  邁  揚
右為正本係照原本作成
如不服本判決，應於判決送達後二十日內，向本院提出上訴狀。
中      華      民      國    八十九    年     十一     月    二十二    日
~B法院書記官


司法院資訊處製作；財團法人民間司法改革基金會備份。
